【裁判字號】    92,交抗,90
【裁判日期】    920515
【裁判案由】    聲明異議
【裁判全文】
臺灣高等法院臺南分院刑事裁定                九十二年度交抗字第九號    Ｇ
      抗  告  人  甲  ○  ○
右列抗告人因違反道路交通管理處罰條例聲明異議案件，不服臺灣雲林地方法院中華
民國九十二年三月二十八日所為裁定（九十二年度交聲字第三０號）提起抗告，本院
裁定如左：
      主      文
抗告駁回。
      理      由
一、抗告意旨略以：抗告人甲○○於民國九十一年十二月廿四日十一時五分許，駕駛
    車號ＯＤ－八八七六號自用小客車，行駛於雲林縣古坑鄉雲一五八乙線麻園段，
    被當場執行交通勤務之雲林縣警察局斗南分局警察攔下，以抗告人超速為由，要
    抗告人觀看超速記錄，抗告人當場爭執並未超速，然後即開車離開，嗣取締員警
    即逕行舉發抗告人行車超速及違反道路交通管理處罰條例之行為，拒絕接受稽查
    而逃逸，開具罰單逕行舉發，惟：
  (一)抗告人行駛上開路段，確已遵守行車速限，並未超速，且警員配備有超速照相機
    卻未照相存證，該取締超速所使用之雷達測速器雖有合格證明，但難謂均無誤差
    ，在無採證照片之情形下即寄發超速「逕行舉發」通知單，不符「道路交通管理
    處罰條例」第七條之二針對「逕行舉發」之規定。
  (二)抗告人於員警攔阻後隨即停車，並打開車窗與員警交談，表明並未超速，因此，
    與員警理論表明上情，並向警員表示若認定伊違規超速，可附上採證照片逕行寄
    發違規通知，並無拒絕取締之意，「不聽制止即駕車逃逸、不接受稽查」應非事
    實；當時員警無法舉出任何可證明違規超速之具體證據及「測速記錄」，抗告人
    在未有任何違規且員警無法提出超速證據之情形下，方不願意下車或出示證件，
    且經向警員表明欲離去後，方駕車離開，離去時車速僅約四十公里左右，警方若
    確信抗告人違規應即刻攔截，警車可攔截而不攔截，何來「不聽制止即駕車逃逸
    、不接受稽查」之情事。
  (三)依道路交通管理處罰條例第七條之二之規定「逕行舉發」之「超速違規」必須符
    合「其他違規行為經以科學儀器取得證據資料者」之規定始可，本件雲警交字第
    KAB107889號超速逕行發單並未附採證照片，顯係不合上開規定。
  (四)原裁定理由第三項「．．．對於員警之取締，全然不予理會．．」等語並非事實
    ，本人當時確實並未超速，因此當時確係不能認同員警所認定之違規事由，但絕
    無員警所稱逃逸之情形，若要逃逸何必停車，警方不能僅因取締方式不當與民眾
    發生爭執後，即在無任何事證之情形下，事後依據員警單方說詞而欲重罰民眾，
    且警方當時既無法提出超事證及其他違規據，當然無權留置一般民眾依據法律對
    人身自由之保障，民眾當然可以離去，怎可因此而硬加以「逃逸」罪名。
  (五)退萬步言，原裁定理由第二點最末行謂「合併裁決罰鍰新台幣四千九百元，並計
    違規點數兩點」，與理由第三點最末行謂「合併裁決罰鍰新台幣五千七百元，並
    計違規點數四點」，前後予盾，顯有違誤。
  (六)員警於無任何令人信服之事證下，率爾逕行舉發，而原裁定以警員與抗告人並不
    認識，且無恩怨關係為由，駁回抗告人之異議，實難令人信服，狀請撤銷原裁定
    及處分等語。
二、按汽車駕駛人，行車速度，超過規定之最高時速，處新臺幣一千二百元以上二千
    四百元以下罰鍰；又汽車駕駛人，駕駛汽車有違反本條例之行為，經交通勤務警
    察或依法令執行交通稽查任務人員制止時，不聽制止或拒絕停車接受稽查而逃逸
    者，除按各該條規定處罰外，處新臺幣三千元以上六千元以下罰鍰。道路交通管
    理處罰條例第四十條第一項、第六十條第一項分別定有明文。再按汽車駕駛人有
    道路交通管理處罰條例第四十條第一項、第六十條第一項者，除依原條款處罰鍰
    外，並予各記違規點數一點。道路交通管理處罰條例第六十三條第一項第一款亦
    定有明文。
三、經查：
  (一)本件抗告人於九十一年十二月廿四日十一時五分許，駕駛車牌號碼ＯＤ─八八七
    六號自用小客車，行經雲林縣古坑鄉雲一五八乙線麻園段時速限速六十公里以下
    ，抗告人以每小時八十八公里之時速超速行駛，為當場執行交通勤務之雲林縣警
    察局斗南分局警察以雷達測速儀器測得超速廿八公里乃予以攔查，並要抗告人下
    車觀看超速記錄，抗告人雖停車然以警方未能提出超速照片為由當場爭執其並未
    超速，然後開車離開，嗣經取締員警逕行舉發之事實，有雲林縣警察局所填具之
    雲警交字第ＫＡＢ一０七八九九號舉發違反道路交通管理事件通知單一紙在卷可
    憑。
  (二)證人即當日執勤舉發抗告人超速且不服稽查逃逸之雲林縣警察局斗南分局永光派
    出所警員董振義於原審到庭結稱：（當時）異議人（即甲○○）開車從那裏經過
    測速器響了，我們攔下異議人，異議人也有停車，當時有跟異議人說請他去看超
    速幾公里，但異議人不下車也不願意看，之後異議人說他有事，且說警察不能隨
    便攔檢，之後就開車走了，他走時，我有記下他的車號，才用逕行舉發。（異議
    人當時停下來的時候，時間多長？）有一陣子，不會很久，大約三、四分鐘的時
    間，當時我說他超速，要跟他拿證件，當時異議人不願意出示證件，但有停車，
    且自行離開現場，異議人並沒有拒絕停車，但有拒絕出示證件。．．（異議人要
    走時，有無跟你說？）他說他還有事情，然後就開車走了，因他只是違規，我們
    不需要追他，若因追他發生事情，我們也有責任，異議人只是違規，我們舉發就
    可以了等語（原審卷第廿頁），而上開雷達測速器係經經濟部標準檢驗局檢定合
    格後發下使用，且係裝置於巡邏車上用以測速行駛車輛之車速，並以現場測速到
    之違規車輛速度顯示於該顯示器上，並非測速照相機，可照相採證等情，亦有經
    濟部標準檢驗局九十一年八月廿一日之檢定合格證書一紙、實物相片三張及雲林
    縣警察局斗南分局九十二年一月十七日斗警交裁字第０九二００二０一００號書
    函附於原審卷可參。故上開測速器在有效使用期間內，即無從證明有故障之情形
    ，而證人董振義對於如何在右揭時地，以合格之雷達測速器對抗告人作行車速度
    檢測，發現抗告人行車時速為八十八公里，超速廿八公里，經示意抗告人停車受
    檢，抗告人雖有停車，但拒絕出示駕、行照或其他足資證明之文件，即自行駕車
    離去等情，證述極為詳盡，且抗告人若未超速違規行駛，證人董振義亦無攔車稽
    車之必要，足見證人之證言尚非誣陷之詞。
  (三)按交通警員掣單舉發違反道路交通管理處罰條例所列之違規事實，本質上為行政
    處分，係公務員基於職務上權力，依法就特定之具體事件所為具公法上效果之單
    方行政行為，基於公務員為公法上行為具有公信力之原則，該行政處分當可被推
    定為真正，其據以依法處分之事實認定亦為正確無誤，本此公信原則，乃立法者
    賦予行政機關制定違反道路交通事件統一裁罰標準及處理細則，使執勤警員得當
    機立即處分（如違反道路交通管理事件統一裁罰標準及處理細則第二十三條得逕
    行舉發之規定），以維護交通秩序、安全之行政目的，並保障人民之生命、身體
    及財產法益。反之，若謂公務員一切行政行為均需預留證據以證其實，則國家行
    政勢必窒礙難行，據此，刑事訴訟法就犯罪證據有關之規定中，與屬行政秩序罰
    之交通違規裁罰本旨不合之部分，自不在準用之列。本件抗告人雖辯稱：攔檢員
    警無證據證明抗告人違規超速，即開具罰單，有違相關規定云云，然在無其他積
    極証據，足資證明執勤員警對於抗告人所為之前開違規超速舉發，所依據之事實
    有何不實或瑕疵存在。揆諸前開所述，交通警員本其維護交通秩序、確保行車安
    全，基於職責，在確認違規超速車輛無誤後，所為之舉發自應受到合法、正確之
    推定。又抗告人雖先依指示停車，但既不下車觀看測速器所顯示之數據又不出示
    任何證件，徒以未有違規照片為由逕行離去，對於員警之取締，全然不予理會，
    員警以其拒絕接受稽查而逃逸，逕行舉發，亦無不合，如若不然，實無法達成行
    政上之取締目的。
  (四)綜上所述，抗告人於右揭時地確有駕車超速廿八公里及不服警員稽查之事實，應
    可認定。
四、抗告人於上述時、地違規超速與不服稽查，而逕行駕車離去等違規事實，既堪認
    定，原處分機關據此並引用道路交通管理處罰條例第四十條第一項、第六十條第
    一項、第六十三條第一項第一款之規定，裁罰抗告人罰鍰新台幣四千九百元，並
    記汽車違規紀錄點數二點，於法即無不當。原審以抗告人確有前開違規超速之事
    實，認原處分機關所為之裁罰處分並無不合，而駁回抗告人在原審之異議，本院
    經核原裁定，認事用法，俱無不合（至原裁定理由第二點最末行處罰之記載與理
    由第三點最末行之記載前後予盾等情，業經原審依法裁定更正在案）。抗告人猶
    執陳詞否認違規，指摘原裁定不當，其抗告為無理由，應予駁回。
據上論斷，應依道路交通案件處理辦法第二十六條，刑事訴訟法第四百十二條，裁定
如主文。
中    華    民    國      九十二      年      五      月      十五      日
                                  臺灣高等法院臺南分院刑事第六庭
                                      審判長法官  楊    明    章
                                            法官  顏    基    典
                                            法官  沈    揚    仁
右正本證明與原本無異。
不得再抗告。
                                      法院書記官  李    梅    菊
中    華    民    國      九十二      年      五      月      二十一    日


司法院資訊處製作；財團法人民間司法改革基金會備份。
